【裁判字號】    90,上訴,2019
【裁判日期】    901211
【裁判案由】    毒品危害防制條例
【裁判全文】
臺灣高等法院臺中分院刑事判決                    九十年度上訴字第二○一九號
      上  訴  人  臺灣彰化地方法院檢察署檢察官
      被      告  乙○○原名.
右上訴人因被告違反毒品危害防制條例案件，不服台灣彰化地方法院九十年度訴字第
一一○四號中華民國九十年九月二十八日第一審判決（起訴案號：台灣彰化地方法院
檢察署九十年度毒偵字第三二○六號、九十年度毒偵緝字第四一六號），提起上訴，
本院判決如左：
     主  文
原判決關於乙○○被訴施用第一級毒品部分撤銷。
乙○○施用第一級毒品，累犯，處有期徒刑捌月。
     事  實
一、乙○○（原名黃坤專）前曾於民國（下同）八十二年間因施用毒品案件，經依台
    灣台中地方法院以八十二年度易字第七六八○號判決判處有期徒刑五月確定，又
    因施用毒品案件，經台灣高等法院台中分院以八十四年度上易字第二六七號判決
    判處有期徒刑七月確定，二案接續執行，於八十五年二月一日假釋，於八十五年
    三月二十七日假釋期滿視同執行完畢，仍不知悔改；又因施用毒品案件，經依台
    灣彰化地方法院八十八年度毒聲字第一七七號裁定送觀察、勒戒後，認無繼續施
    用毒品之傾向，經台灣彰化地方法院檢察署檢察官於八十八年一月三十日以八十
    八年度偵字第八四八號為不起訴處分確定，再因施用第二級毒品安非他命，經依
    台灣彰化地方法院八十九年度毒聲字第一八五六號裁定送台灣彰化看守所附設勒
    戒處所觀察、勒戒後，認有繼續施用毒品之傾向，經台灣彰化地方法院裁定送強
    制戒治，並於八十九年八月七日以八十九年易字第八九三號判決判處有期徒刑六
    月確定，於八十九年十二月六日經本院裁定停止戒治付保護管束，然乙○○於保
    護管束期間，竟仍於九十年三月二十二日，在不詳地點，以不詳方式，施用第一
    級毒品海洛因一次，經臺灣彰化地方法院檢察署觀護人於九十年三月二十三日採
    集乙○○尿液送驗結果，呈海洛因於人體代謝後之嗎啡陽性反應，因而查悉上情
    。
二、案經彰化警察局彰化分局報請台灣彰化地方法院檢察署檢察官偵查起訴。
     理  由
一、訊據被告矢口否認有右揭施用第一級毒品海洛因犯行，辯稱：可能因為伊於九十
    年三月二十二日與人打牌吸入二手煙，其尿液方有海洛因反應，伊無施用海洛因
    云云。惟查，被告於九十年三月二十三日經臺灣彰化地方法院檢察署觀護人採集
    其尿液，委託長昕生活事業股份有限公司新東分公司檢驗結果，呈檢出嗎啡陽性
    反應，有該公司之尿液檢驗報告在卷可稽（見本院卷第六頁、台灣彰化地方法院
    檢察署九十年毒偵字第一四三二號卷），而按海洛英係嗎啡經化學合成之半人工
    合成品（嗎啡分子除去其羥基中氫，以乙醯基代之，即成海洛因）。藥（毒）性
    倍於嗎啡，其經吸食或施打進入人體，藉人體解毒系統之代謝作用而分解成藥（
    毒）性較低之嗎啡，故於吸食或施打海洛英之煙毒嫌犯尿液中，可檢出嗎啡煙毒
    反應，此可參閱憲兵司令部八十年五月七日（八十）鑑驗字第一七四六號函。故
    被告既經採液檢驗出嗎啡陽性反應，應可推論被告至少於採尿前九十六小時內曾
    非法施用海洛因毒品一次。被告雖辯稱其係因與人打牌吸入二手煙，尿液中方有
    嗎啡陽性反應云云，惟有關數人共處一室於吸食煙毒及安非他命者之旁，同時吸
    入該吸食者燃燒藥物所排出之氣體（俗稱二手煙），能否在尿液中被檢驗出煙毒
   或安非他命反應，文獻上尚無此類研究報告。依法務部調查局檢驗煙毒經驗研判
    ，若非共處於密閉狹小之空間，並故意大量吸入該氣體，應不致於尿液中代謝出
    煙毒或安非他命反應，法務部調查局八十二年十月一日陸(一)字第八二○九二七
    一二號函敘明確。且被告稱其係與人打牌吸入二手煙而致尿液中有嗎啡陽性反應
    ，然對於與其打牌之對象為何人，卻稱其不認識，亦顯與事理有違，且亦乏證明
    對方有吸毒，顯見被告所辯，純屬卸責之詞，無可採信。被告前因施用毒品案件
    ，先後經送觀察、勒戒後，先認無繼續施用毒品之傾向，經檢察官為不起訴處分
    確定，後認有繼續施用毒品之傾向，經檢察官提起公訴，經台灣彰化地方法院判
    決確定，有台灣高等法院被告全國前案紀錄表在卷足憑，其三犯施用毒品，罪證
    明確，應予依法論科。
二、核被告所為，係犯毒品危害防治條例第十條第一項之施用第一級毒品罪，其為供
    施用第一級毒品前後持有該毒品之低度行為，已為施用之高度行為所吸收，不另
    論罪。被告前曾於八十二年間因施用毒品案件，經依台灣台中地方法院以八十二
    年度易字第七六八○號判決判處有期徒刑五月確定，又因施用毒品案件，經台灣
    高等法院台中分院以八十四年度上易字第二六七號判決判處有期徒刑七月確定，
    二案接續執行，於八十五年二月一日假釋，於八十五年三月二十七日假釋期滿視
    同執行完畢，此有台灣彰化地方法院檢察署刑案資料查註紀錄表乙紙附卷可稽，
    其受此有期徒刑執行完畢後，五年以內再犯本件有期徒刑以上之罪，應依累犯規
    定遞加重其刑。原審未予詳查，就被告被訴施用第一級毒品海洛因部份諭知無罪
    之判決，尚有未洽。檢察官上訴意旨據以指摘原判決不當，為有理由，應由本院
    將原判決予以撤銷改判。爰審酌被告前因施用毒品犯行，甫經觀察、勒戒後猶故
    態復萌，再施用毒品不輟，無視於毒品對於自身健康之戕害及國家對於杜絕毒品
    犯罪之禁令，惡性非輕，然本之施用毒品者均有相當程度之成癮性及心理依賴性
    ，其犯罪心態與一般刑事犯罪之本質並不相同，應以「病人」之角度為考量，並
    側重適當之醫學治療及心理矯治為宜等一切情狀，量處如主文第二項所示之刑，
    以資懲儆。又公訴意旨另以被告基於施用毒品之概括犯意，於上開時間施用毒品
    一次外，另自九十年三月二十三日前四日內起至同年七月廿四日止，連續施用第
    一級毒品海洛因云云，然被告否有此部分犯行，且無其他事證足認被告有連續施
    用毒品犯行，此部分犯嫌公訴人認與上開施用毒品一次部分有連續犯裁判上一罪
    關係，爰不另為無罪之諭知，併為明。至於被告施用安非他命部分未經公訴人
    提起上訴，業已確定，併加說明。
據上論結，應依刑事訴訟法第三百六十九條第一項前段、第三百六十四條、第二百九
十九條第一項前段、毒品危害防制條例第十條第一項、第二十條第三項、刑法第十一
條前段、第四十七條，判決如主文。
本案經檢察官甲○○到庭執行職務。
中      華      民      國     九十      年     十二      月    十一    日
                                   臺灣高等法院臺中分院刑事第一庭
                                         審判長法  官  陳  紀  綱
                                               法  官  陳  登  源
                                               法  官  蕭  錦  鍾
右正本證明與原本無異。
如不服本判決應於收受送達後十日內向本院提出上訴書狀，其未敘述上訴之理由者並
得於提起上訴後十日內向本院補提理由書（均須按他造當事人之人數附繕本）。
                                               書記官  蘇  昭  文
中      華      民      國     九十      年     十二      月    十一    日
毒品危害防制條例第十條第一項：
施用第一級毒品者，處六月以上五年以下有期徒刑。
                                                                        Ｆ


司法院資訊處製作；財團法人民間司法改革基金會備份。
